【裁判字號】    99,交訴,18
【裁判日期】    990615
【裁判案由】    公共危險等
【裁判全文】
臺灣板橋地方法院刑事判決              99年度交訴字第18號
公  訴  人  臺灣板橋地方法院檢察署檢察官
被      告  甲○○
上列被告因公共危險等案件，經檢察官提起公訴（99年度偵字第
2317號），本院判決如下：
    主  文
甲○○駕駛動力交通工具肇事，致人受傷而逃逸，處有期徒刑拾
月，緩刑肆年。又被訴過失傷害部分公訴不受理。
    事  實
一、甲○○於民國（下同）98年12月31日11時許，駕駛5985-VG
    號自用小客車之動力交通工具，沿台北縣板橋市○○路269
    巷往忠孝路方向行駛，在行經板橋市○○路269 巷與重慶路
    之閃黃燈交岔路口時，應注意汽車行駛至由同向二車道進入
    一車道，應讓直行車道之車輛先行，且按諸當時之天候、光
    線、路況等一切情狀，復無甲○○不能注意之情形，竟疏未
    注意讓由乙○○所騎用，沿板橋市○○路往忠孝路方向行駛
    之VA2-315 號直行機車先行，即駛入板橋市○○路上，而以
    上開自用小客車之左前車門把手附近擦撞及上開機車之右側
    把手處，乙○○隨之重心不穩而人車倒地，致乙○○因之受
    有蜘蛛膜下腔出血、硬腦膜下出血及右眼挫傷之傷害（惟甲
    ○○被訴過失傷害之犯行，業據乙○○撤回告訴，詳後述）
    ，詎甲○○於上開肇事後，僅下車查看一下，未報請警員或
    救護車到場處理，即上車駕駛上開自用小客車逕自離去上開
    現場。嗣有警員陳郁丰巡邏行經上開現場發覺上情，即借用
    現場民眾楊子弘之機車自後追上甲○○所駕駛上開自用小客
    車後，始將甲○○帶回現場處理。
二、案經台北縣政府警察局板橋分局報請臺灣板橋地方法院檢察
    署檢察官偵查起訴。
    理  由
壹、有罪（肇事逃逸）部分：
一、訊據被告甲○○固坦承於上開時間駕駛上開自用小客車行經
    上開交岔路口，欲進入板橋市○○路往忠孝路方向行駛時發
    生上開車禍肇事，致告訴人乙○○受有上述之傷害等情，惟
    矢口否認上開犯行，辯稱：伊並未與乙○○所騎用上開機車
    發生擦撞，亦不知有與其發生擦撞，但車禍發生後伊有下車
    查看，伊看到乙○○已睜開眼睛，以為沒有事了，現場有很
    多人，伊趕著上班，才會上車後離去上開現場，伊並無肇事
    逃逸之故意及行為云云。經查：
  (一)被害人乙○○於上開時地騎用上開機車沿板橋市○○路往忠
    孝路方向行駛，在行經板橋市○○路269 巷口處時，被告亦
    駕駛上開自用小客車沿板橋市○○路269 巷內欲駛入上開同
    一車道往忠孝路方向行駛時，被害人乙○○發生人車倒地，
    並因之受有蜘蛛膜下腔出血、硬腦膜下出血及右眼挫傷之傷
    害，而被告於當時僅有下車查看約30秒後，未報請警員或救
    護車到場處理，即上車駕駛上開自用小客車逕自離去上開現
    場，嗣有警員陳郁丰巡邏行經上開現場發覺上情，即借用現
    場民眾楊子弘之機車自後追上被告所駕駛上開自用小客車後
    ，始將被告帶回現場處理等情，業據被害人乙○○於警詢中
    指述明確（見偵查卷第14、15頁），並為被告於本院審理時
    所不否認在卷，核與證人楊子弘於警詢、偵查中證述之情節
    （見偵查卷第12、13頁、48頁）及證人即警員陳郁丰、趙明
    2 人於偵查中證述之情節（見偵查卷第48、49頁），均相符
    合，復有道路交通事故調查報告表（一）（二）、道路交通
    事故現場圖、肇事現場、車損照片及被害人乙○○所提出亞
    東醫院出具之診斷證明書各乙份，在卷可稽，足堪認定。
  (二)雖被告辯稱其並未與被害人乙○○所騎用上開機車發生擦撞
    ，亦不知有與她發生擦撞，但車禍發生後其有下車查看，看
    到被害人乙○○已睜開眼睛，以為沒有事了，現場有很多人
    ，其趕著上班，才會上車後離去上開現場，並無肇事逃逸之
    故意及行為云云，惟本件車禍發生之後，被告所駕駛上開自
    用小客車之左前車門上把手附近，不僅經查有刮擦痕跡數道
    ，且被害人乙○○於上開時地騎用上開機車時所穿著之米色
    外套之右肩及右手外側上，亦發現有磨擦後所留黑色污跡，
    亦核與被告所駕駛上開自用小客車左前車門上已留有已遭磨
    擦掉部分髒污之風乾後印跡，此有上開肇事車輛及被害人乙
    ○○所穿米色外套照片計10紙，而證人楊子弘於偵查中證稱
    ：「....，我當時騎車在告訴人左後方，我就看到汽車跟告
    訴人撞在一起，汽車的左側前門把手附近跟機車的右側撞在
    一起，當時有發出碰的一聲，碰撞後汽車有大概開2 公尺左
    右就停下來在路中，駕駛人就下車看一下，看到告訴人倒地
    地上後，被告就開車走了，當時告訴人都躺在地上，只有動
    一下，眼睛也沒有張開，被告當時下車並沒有與人交談或叫
    人叫救護車」、「（報警多久之後返回現場？）約5 到10分
    鐘之後，被告被巡邏員警追回」等語（見偵查卷第48頁），
    不僅核與被告所駕駛上開自用小客車回到現場之跡證相符，
    亦核與證人陳郁丰於偵查中證稱：「（被告是否你追回？）
    是，我當時剛好在現場附近，我到場時我有看到被告的車在
    移動，因為我當時是徒步，所以我就向證人楊子弘借機車去
    追被告，追到被告後我問被告說你撞到人你不知道嗎？被告
    回說他知道這件事故，而且已經有叫救護車，我說這樣不行
    ，我就將他帶回派出所，....」等語（見偵查卷第48、49頁
    ），足認被告於上開時地駕駛上開自用小客車沿板橋市○○
    路269 巷內欲駛入板橋市○○路時，確曾有以上開自用小客
    車之左前車門把手附近與由被害人乙○○所騎用上開機車之
    右側把手處發生撞擦肇事，並為被告所知悉上開肇事，並致
    被害人乙○○受有傷害等情甚詳，亦堪認定。被告上開所辯
    ，顯係事後卸責之詞，不足採信。
  (三)又被告於上開駕駛上開動力交通工具之自用小客車，沿板橋
    市○○路269 巷往忠孝路方向行駛，在行經板橋市○○路26
    9 巷與重慶路之閃黃燈交岔路口時，應注意汽車行駛至由同
    向二車道進入一車道，應讓直行車道之車輛先行，道路交通
    安全規則第102 條第1 項第3 款定有明文，且按諸當時之天
    候、光線、路況等一切情狀，復無被告不能注意之情形，竟
    疏未注意讓由被害人乙○○所騎用，沿板橋市○○路往忠孝
    路方向行駛之上開直行機車先行，即駛入板橋市○○路上，
    而以上開自用小客車之左前車門把手附近擦撞及上開機車之
    右側把手處，被害人乙○○隨之重心不穩而人車倒地，致被
    害人乙○○因之受有蜘蛛膜下腔出血、硬腦膜下出血及右眼
    挫傷之傷害，則被告就被害人乙○○所受上開之傷害結果，
    顯有過失責任，且其間亦存有相當之因果關係，至為顯然。
    詎被告於上開肇事後，竟僅下車查看一下，未報請警員或救
    護車到場處理，即上車駕駛上開自用小客車逕自離去上開現
    場，嗣因有警員陳郁丰巡邏行經上開現場發覺上情，即借用
    現場民眾楊子弘之機車自後追上被告所駕駛上開自用小客車
    後，始將被告帶回現場處理等情，亦據被告於本院審理時供
    承屬實，則被告對上開車禍、被害人乙○○所受上開之傷害
    結果及其事後未經報請警員或救護車到場，即逕自駕駛上開
    自用小客車離去上開現場乙節，顯有肇事逃逸之犯罪故意及
    行為，足堪認定。
  (四)綜上所述，被告上開肇事逃逸之犯行已臻明確，應予依法論
    科。
二、核被告所為，係犯刑法第185 條之4 之駕駛動力交通工具肇
    事，致人受傷而逃逸罪。爰審酌被告本件犯罪之動機、目的
    、手段、對被害人乙○○所生之危害及其犯罪後之態度等一
    切情狀，量處如主文所示之刑。惟被告前未曾受有期徒刑以
    上刑之宣告，此有被告之臺灣高等法院被告前案紀錄表乙份
    可佐，其因一時疏慮，致犯本罪，且被告事後亦與被害人乙
    ○○達成訴訟外之民事調解，並已依約全數履行調解條件，
    此有本院99年度交訴附民移調字第62號調解筆錄乙份，並據
    被害人乙○○於本院審理時供述屬實，是被告經此教訓，當
    知所惕勵，而無再犯之虞，爰本院認對被告所宣示之刑，以
    暫不執行為適當，並諭知緩刑4 年，以啟自新。
貳、公訴不受理（過失傷害）部分：
一、本件被告甲○○另被訴過失傷害部分之公訴意旨詳如附表起
    訴書所載，因認被告涉有刑法第284 條第1 項前段之過失傷
    害罪嫌云云。
二、按告訴乃論之罪，告訴人於第一審辯論終結前得撤回其告訴
    ，又告訴經撤回者，應諭知不受理之判決，刑事訴訟法第23
    8 條第1 項、第303 條第3 款定有明文。茲據告訴人乙○○
    具狀撤回其告訴，揆諸首開說明，諭知被告另被訴過失傷害
    部分不受理之判決。
據上論斷，應依刑事訴訟法第299 條第1 項前段、第303 條第3
款，刑法第185 條之4 、第74條第1 項第1 款，判決如主文。
中    華    民    國    99    年    6     月    15    日
                    交通法庭  審判長法  官  戴嘉清
                                    法  官  曹惠玲
                                    法  官  林晏鵬
以上正本證明與原本無異。
如不服本判決應於收受判決後10日內向本院提出上訴書狀，並
應敘述具體理由。其未敘述上訴理由者，應於上訴期間屆滿後
20日內向本院補提理由書（均須按他造當事人之人數附繕本）
「切勿逕送上級法院」。
                                    書記官  陳映孜
中    華    民    國    99    年    6     月    22    日

司法院資訊處製作；財團法人民間司法改革基金會備份。
